【裁判字號】    92,台上,927
【裁判日期】    920227
【裁判案由】    偽造貨幣
【裁判全文】
最高法院刑事判決                                九十二年度台上字第九二七號
    上  訴  人  乙○○
                甲○○
右上訴人等因偽造貨幣案件，不服台灣高等法院高雄分院中華民國九十一年十一月二
十九日第二審判決︵九十一年度上訴字第九一五號，起訴案號：台灣高雄地方法院檢
察署八十九年度偵字第二七五○六號、九十年度偵字第四二一六號︶，提起上訴，本
院判決如左：
    主  文
上訴駁回。
    理  由
甲、乙○○部分：
按刑事訴訟法第三百七十七條規定：上訴於第三審法院，非以判決違背法令為理由，
不得為之。是提起第三審上訴，應以原判決違背法令為理由，係屬法定要件。如果上
訴理由係對原審已調查明確並於判決內論駁或說明之事項，徒憑己見重為事實上之爭
辯，或任意指摘，顯與法律規定得為第三審上訴理由之違法情形不相適合時，即應認
其上訴為違背法律上之程式，予以駁回。上訴人乙○○上訴意旨略稱：(1)乙○○不知
本案偽造之新台幣︵下同︶五萬元仟元鈔係偽鈔，且證人李炎城與潘文衡證詞有出入
，甲○○對於上訴人交付其偽鈔之數量，亦供述不一，原審未依乙○○之聲請傳喚證
人潘文衡、李炎城、林金茂到庭釐清案情，有調查職責未盡、採證認事違法及證據上
理由矛盾之違誤。(2)乙○○受潘文衡委託代購毒品，果自潘文衡所交付偽鈔五萬元中
，交付二萬元予甲○○去購買毒品，將無以對潘文衡交代毒品數量之差異，原判決憑
空認定乙○○將其餘三萬元偽鈔留作他用，並未記載所憑之理由，於法有違。(3)乙○
○於原審供稱係於民國︵下同︶八十九年十二月四日下午四時為警查獲，曾遭警員郭
憲毆打，並將偽鈔放入乙○○口袋內，警詢筆錄對甲○○涉及偽鈔部分均不予記載
等語，乙○○被警刑求及警詢筆錄記載不實，原拒絕簽名，因毒癮發作無奈加上遭受
電擊棒電擊情況下被迫簽名，證人郭憲否認其事及姜國榮所供查獲時間，均無足採
，原審未予查明，遽行判決，於法不合。(4)甲○○因遭乙○○毆打，懷恨在心，且遠
赴高雄市警察局鹽埕分局報案，足證其係與承辦員警聯合陷害乙○○，其所稱乙○○
交付之二萬元偽鈔，亦因被竊而不存在，原審未究明其供述之瑕疵，即採為論罪之依
據，有採證及調查職責未盡之違法。(5)乙○○僅國小畢業，對偽鈔並無辨識能力，無
法辨認友人交付之五萬元係偽鈔，否則焉敢受託代購毒品，原審未察及此，亦有調查
未盡之違誤云云。
惟查：原判決撤銷第一審關於乙○○偽造貨幣部分之科刑判決，改判仍論處該上訴人
意圖供行使之用而交付偽造之通用紙幣於人︵累犯︶罪刑︵乙○○另被訴傷害、強盜
部分分別經原審判處罪刑或無罪確定︶，係依憑上訴人乙○○及共同被告甲○○之供
述，證人李炎城、潘文衡及警員姜國榮、李宗憲之證供，扣案之偽造新台幣仟元紙鈔
，暨卷附中央銀行發行局九十年九月二十七日︵九○︶台央發字第○三○○五○七五
○號鑑定函、乙○○入所健康檢查表等證據，為其論罪之依據；對於乙○○辯稱不知
係偽鈔，其口袋內被查獲之偽鈔係警員栽贓，及遭警毆打刑求，查獲時間為當日下午
四時云云，認為均無可採，並經明：(一)依證人李炎城所證：﹁潘文衡在我屏東家中
交五萬元給乙○○，叫乙○○去買毒品﹂，證人潘文衡亦證述：﹁是我的友人林金茂
要買毒品，我與林金茂至李炎城家，林金茂拿五萬元給我，我再交給乙○○去買毒品
﹂各等語，其中潘文衡所言，意在撇清其與偽鈔案之關聯，但本於上開證詞，足認乙
○○所供其自潘文衡取得五萬元偽鈔，應屬無訛。(二)扣案之仟元紙鈔七張，經原審送
請中央銀行發行局鑑定結果，係以彩色雷射輸出方式︵含彩色影印︶仿印，無隱藏字
及凹版印紋起效果，紙質與真鈔不同，無水印，安全線以彩色雷射輸出方式︵含彩色
影印︶仿鈔券正面五段裸露部分，無折光變色反應，正面左下角之﹁1000﹂面額數字
，無折光變色效果等情，有中央銀行發行局上開鑑定覆函可參，甲○○於第一審且指
陳：乙○○交付偽鈔二萬元予伊時，有告知是偽鈔云云，乙○○於收受時，自已明知
係偽鈔。(三)扣案偽鈔係在乙○○身上找到，經甲○○及警員姜國榮、李宗憲證述在卷
，乙○○所稱遭警栽贓，查無佐證，自難採信；而乙○○收受之偽鈔，除交付甲○○
二萬元外，身上僅被查獲七千元，足證其餘二萬三千元係另作他用。(四)警員姜國榮係
否認有對乙○○刑求取供情事，經原審當庭勘驗乙○○警詢錄音帶結果，並無刑求之
具體跡證，乙○○羈押入所之健康檢查表，亦無受傷紀錄，乙○○所辯遭警刑求，尚
無積極證據可資證實。(五)姜國榮對於查獲時間，證實﹁約是晚上七、八點，筆錄所載
十一時三十分許之查獲時間，是寫錯了﹂，甲○○亦供稱﹁到大樹時約六、七點﹂，
參以原審勘驗警詢錄音帶時發現，乙○○曾稱查獲時間為﹁晚上六點﹂各等情，足認
警方查獲本案之正確時間，應係當日下午六時許各項，一一詳加指駁論證，敘明取捨
證據之心證理由，其推理論斷於經驗法則、論理法則等證據法則並無違背。且依原判
決之論斷，其對於認定乙○○知情並收受及交付偽鈔之事證已明，原審對於乙○○聲
請傳喚證人潘文衡、李炎城、林金茂到庭，未再為無益之傳喚查證，縱未說明無調查
必要之理由，於認定事實及判決結果均尚無影響。難認即有違背調查證據必要性之違
法。上訴意旨係對原審已調查明確並於判決內論駁或說明之事項，徒憑己見重為事實
上之爭辯，或任意指摘，自與法律規定得為第三審上訴理由之違法情形不相適合。綜
上說明，應認乙○○之上訴違背法律上之程式，予以駁回。
乙、甲○○部分：
查第三審上訴書狀，應敘述上訴之理由，其未敘述者，得於提起上訴後十日內補提理
由書於原審法院；其已逾上述期間，而於第三審法院未判決前仍未提出上訴理由書狀
者，第三審法院應以判決駁回之。刑事訴訟法第三百八十二條第一項、第三百九十五
條後段規定甚明。本件上訴人甲○○因偽造貨幣案件，不服原審判決，於九十一年十
二月十九日提起上訴，並未敘述理由，迄今逾期已久，於本院未判決前仍未提出，依
上開規定其上訴自非合法，應併予駁回。
據上論結，應依刑事訴訟法第三百九十五條，判決如主文。
中      華      民      國    九十二    年      二      月    二十七    日
                              最高法院刑事第十一庭
                                  審判長法官  呂  潮  澤
                                        法官  白  文  漳
                                        法官  陳  世  雄
                                        法官  孫  增  同
                                        法官  林  開  任
      右正本證明與原本無異
                                              書  記  官
中      華      民      國    九十二    年      三      月      三      日


司法院資訊處製作；財團法人民間司法改革基金會備份。
